【裁判字號】    99,交聲,573
【裁判日期】    990430
【裁判案由】    聲明異議
【裁判全文】
臺灣臺中地方法院交通事件裁定         99年度交聲字第573號
原處分機關  交通部公路總局臺中區監理所
異  議  人
即受處分人  甲○○原名張文凱.
上列受處分人因違反道路交通管理處罰條例案件，對於交通部公
路總局臺中區監理所民國九十八年十二月十六日所為之處分（中
監違字第裁六０－ＨＤ0000000號裁決書）聲明異議，本
院裁定如下：
    主  文
原處分撤銷。
    理  由
一、原處分機關交通部公路總局臺中區監理所係以：受處分人甲
    ○○（原名張文凱）所有之車牌號碼Ｌ三Ｘ－七八八號普通
    重型機車於民國九十七年七月三十一日十六時二十四分許，
    在臺中縣沙鹿鎮鎮○路○鎮○路四０三巷口處，因「駕駛人
    未依規定戴安全帽及不服稽查取締逃逸」之違規，經臺中縣
    警察局清水分局沙鹿分駐所員警依違反道路交通管理處罰條
    例第三十一條第六項及第六十條第一項逕行舉發。受處分人
    逾越期限內到案申訴，經轉原舉發單位查證後仍有不服，本
    所遂於九十八年十二月十六日就前揭違規事實，以中監違字
    第裁六０－ＨＤ0000000號裁決書裁處受處分人罰鍰
    新臺幣（下同）六千五百元，並記違規點數一點。
二、聲明異議意旨略以：伊於九十七年七月三十一日十六時二十
    四分（聲明異議狀誤載三十四分），絕無違規不聽制止或拒
    絕停車接受稽查而逃逸，亦無收到舉發通知單及照片等有關
    證明，伊回想可能將其所有之車號Ｌ三Ｘ－七八八號普通重
    型機車借予朋友騎乘外出購物，希望能補寄照片證明，方便
    伊繳納罰鍰等語。
三、按機器腳踏車駕駛人或附載座人未依規定戴安全帽者，處駕
    駛人五百元罰鍰；汽車（包括機器腳踏車）駕駛人，駕駛汽
    車有違反本條例之行為，經交通勤務警察或依法令執行交通
    稽查任務人員制止時，不聽制止或拒絕停車接受稽查而逃逸
    者，除按各該條規定處罰外，處三千元以上六千元以下罰鍰
    ，並記違規點數一點，道路交通管理處罰條例第三十一條第
    六項、第六十條第一項、第六十三條第第一項第一款分別定
    有明文。
四、經查：
（一）本件受處分人甲○○，原名張文凱，於九十八年五月十八
      日更名為甲○○，有受處分人個人姓名更改資料查詢結果
      一份在卷可參，核與臺中縣警察局中縣警交字第ＨＤ00
      00000號舉發違反道路交通管理事件通知單記載車主
      姓名為「張文凱」，及交通部公路總局臺中區監理所中監
      違字第裁六０－ＨＤ0000000號舉發違反道路交通
      管理事件裁決書記載受處分人為「張文凱」，確係為同一
      人，合先敘明。受處分人所有之車牌號碼Ｌ三Ｘ－七八八
      號普通重型機車於九十七年七月三十一日十六時二十四分
      許，在臺中縣沙鹿鎮鎮○路○鎮○路四０三巷口處，因駕
      駛人未依規定戴安全帽及不服稽查取締逃逸之違規事由，
      經臺中縣警察局清水分局沙鹿分駐所員警依違反道路交通
      管理處罰條例第三十一條第六項及第六十條第一項逕行舉
      發乙情，有上開舉發違反道路交通管理事件通知單在卷可
      稽。且經證人即本件舉發警員蔡安順於本院九十九年三月
      十五日訊問時到庭具結證稱：「（問：你是本件舉發人員
      ？請說明當時情形。）是的。當時在鎮○路○鎮○路四０
      三巷口正在實施交通稽查，當時有看到壹輛機車未戴安全
      帽，他是從北往南方向，他是行駛在鎮南路上，我們站在
      他的右側，看到駕駛未戴安全帽，我們就用哨音及指揮棒
      將他攔下，但我們上前攔，他從內側車道的空隙閃避逃走
      。」等語綦詳。矧證人蔡安順與受處分人平日既不相識，
      又無怨隙，當無刻意設詞誣攀構陷受處分人之必要，是其
      所為前揭證詞當屬可採。而受處分人甲○○於九十九年三
      月十五日本院訊問時雖陳稱：「我不確定車子是誰騎乘的
      。因為我有把我的機車借給別人，時間我忘記了。曾經有
      朋友向我借過機車，但我不確定是何人借的，因為我家經
      常有人進進出出。我也不知道是何時借的，我自己未曾被
      警攔查過，在本件違規時間我應該人在家裡看電視，我的
      家人叔叔嬸嬸都可以證明當時我在家，但我不知道借給誰
      使用過。」等語，惟受處分人不僅未能提出本件為警舉發
      當時其並未騎乘該部機車之確切證據，且其所稱曾將機車
      借予他人之對象、時間、細節均稱空泛，尚無從據以查證
      受處分人前揭所言是否屬實。本院自不能僅憑受處分人空
      言否認於上開違規時地騎乘該車，即無視於前揭對其不利
      之證據，而逕為受處分人不罰之諭知。
（二）又按處理違反道路交通管理事件，有關文書送達之程序，
      依行政程序法之規定；送達，於應受送達人之住居所、事
      務所或營業所為之；於應送達處所不獲會晤應受送達人時
      ，得將文書付與有辨別事理能力之同居人、受僱人或應送
      達處所之接收郵件人員；送達，不能依前二條規定為之者
      ，得將文書寄存送達地之地方自治或警察機關，並作送達
      通知書兩份，一份黏貼於應受送達人住居所、事務所、營
      業所或其就業處所門首，另一份交由鄰居轉交或置於該送
      達處所信箱或其他適當位置，以為送達；前項情形，由郵
      政機關為送達者，得將文書寄存於送達地之郵政機關；寄
      存機關自收受寄存文書之日起，應保存三個月。違反道路
      交通管理事件統一裁罰基準及處理細則第五條、行政程序
      法第七十二條第一項前段、第七十三條第一項及第七十四
      條亦規定甚明。本件受處分人之戶籍地址自八十九年三月
      十四日迄今均係設在「臺中縣沙鹿鎮○○路十三巷三十六
      號」，此有受處分人個人基本資料查詢結果在卷足憑，且
      受處分人於聲明異議狀中亦填載上開戶籍地址為其住所。
      而上開舉發通知單文件，原舉發機關臺中縣警察局清水分
      局委由郵政機關以雙掛號之方式送達至受處分人之上開戶
      籍地址，因不獲會晤應受送達人、有辨別事理能力之同居
      人、受僱人或應送達處所之接收郵件人員等，經招領逾期
      退回，原舉發單位再於九十七年十一月三日以寄存送達方
      式寄存於臺中縣清水郵局等情，亦有臺灣郵政掛號郵件收
      件回執及臺中縣警察局清水分局中縣清警交字第０九九０
      ０二０二五九號函等附卷可參，則依前開行政程序法第七
      十四條規定，本件舉發通知單雖已生合法送達效力。惟本
      件舉發通知單合法送達受處分人之日期為九十七年十一月
      三日，而舉發通知單應到案日期為九十七年八月三十一日
      前，寄存送達日期已在舉發通知單上所載應到案日期之後
      ，受處分人縱使在寄存送達當日前往郵局領取該份舉發通
      知單，亦無從依其上所記載之應到案期限，享有自動到案
      並繳納較低額罰鍰之機會。原處分機關交通部公路總局臺
      中區監理所疏未詳查及此，認定受處分人逾越應到案期限
      ，而逕依違反道路交通管理事件統一裁罰基準表裁處罰鍰
      六千五百元，於法即有未合，已難維持。原處分應予撤銷
      ，並發回原處分機關，由舉發機關重新送達舉發通知單，
      並給予受處分人合理之應到案期限，始能認定受處分人有
      無逾越指定期間拒不到案繳納罰鍰之情事，再依法定程序
      處理，方屬周全。
五、據上論斷，應依道路交通管理處罰條例第八十七條第二項，
    道路交通案件處理辦法第二十條規定，裁定如主文。
中    華    民    國    99    年    4     月    30    日
                  交通法庭  法  官  高文崇
以上正本證明與原本無異。
如不服本裁定應於送達後五日內向本院提出抗告狀。
                            書記官  林淑慧
中    華    民    國    99    年    4     月    30    日

司法院資訊處製作；財團法人民間司法改革基金會備份。
